【裁判字號】    97,訴,593
【裁判日期】    970430
【裁判案由】    毒品危害防制條例
【裁判全文】
臺灣基隆地方法院刑事判決               97年度訴字第593號
公  訴  人  臺灣基隆地方法院檢察署檢察官
被      告  甲○○
                    （現另案於臺灣基隆監獄執行中）
上列被告因違反毒品危害防制條例案件，經檢察官提起公訴（97
年度毒偵字第577 號、第592 號），被告就被訴事實為有罪之陳
述，本院合議庭裁定由受命法官獨任審理，經改依簡式審判程序
審理後判決如下：
    主  文
甲○○施用第一級毒品，累犯，處有期徒刑柒月；又施用第一級
毒品，累犯，處有期徒刑柒月。應執行有期徒刑拾壹月。
    事  實
一、甲○○曾分別於民國87年、88年間，先後2 次因施用第二級
    毒品案件，經本院裁定送觀察、勒戒後，均認無繼續施用毒
    品之傾向，經臺灣基隆地方法院檢察署檢察官於87年8 月4
    日、89年1 月4 日，分別以87年度偵字第3100號、88年度毒
    偵緝字第74號為不起訴處分確定。再於89年3 月間，因施用
    第二級毒品，經本院裁定令入戒治處所強制戒治，於89年4
    月22日開始戒治，於同年11月20日經裁定停止戒治付保護管
    束，並經本院於89年3 月15日以89年度基簡字第274 號判決
    ，判處有期徒刑5 月確定。又於88年間因犯竊盜罪，經本院
    於89年7 月26日以89年度訴字第1 號判決，判處有期徒刑1
    年2 月確定，嗣與前開有期徒刑5 月合併定應執行刑為有期
    徒刑1 年6 月。詎其於停止戒治付保護管束期間，又施用第
    二級毒品，經本院撤銷停止戒治令入戒治處所強制戒治，並
    於90年10月10日戒治完畢，另經臺灣高等法院於90年10月9
    日以90年度上易字第2667號判處有期徒刑6 月確定。其經撤
    銷停止戒治重入戒治處所強制戒治前，再犯施用第一級毒品
    罪，則經本院於90年10月23日以90年度訴字第410 號判決，
    判處有期徒刑6 月確定，嗣該二罪刑合併定應執行刑為有期
    徒刑10月。另甲○○於88年間因轉讓第二級毒品，經本院於
    88年6 月12日以88年度訴字第144 號判決，判處有期徒刑8
    月，緩刑3 年確定，因其於緩刑期內再犯前開各罪而經撤銷
    緩刑，其前開之有期徒刑1 年6 月、10月、8 月先後接續執
    行，於93年7 月25日假釋期滿執行完畢。再於上開強制戒治
    執行完畢釋放5 年內之93年10月間起至94年1 月犯施用毒品
    罪，經本院判處有期徒刑1 年，並經臺灣高等法院駁回上訴
    確定；其後於94年間復因施用毒品案件，經本院判處有期徒
    刑6 月確定，並由臺灣高等法院合併定應執行有期徒刑1 年
    4 月確定，甫於95年10月23日縮刑期滿執行完畢。又因於96
    年7 月及8 月間施用第一級毒品案件，經本院於96年12月12
    日以96年度訴字第971 號判決，判處有期徒刑7 月、7 月，
    應執行有期徒刑10月確定（現執行中）。
二、詎甲○○猶未戒斷毒癮，復分別基於施用第一級毒品海洛因
    之犯意，先於97年1 月6 日某時許，在其位於基隆市中山區
    ○○○路57之1 號3 樓住處，以將第一級毒品海洛因捲入香
    菸，再點燃吸食之方式，施用第一級毒品海洛因1 次；繼於
    同年月8 月下午某時，同在上址住處，以將第一級毒品海洛
    因摻水注入注射針筒，再施打肌肉之方式，施用第一級毒品
    海洛因1 次。嗣因其係施用毒品列管人口，為警通知採尿後
    ，甲○○先後於：(一)97年1 月7 日下午4 時40分許，前往基
    隆市○○○路64號之基隆市警察局第四分局中山派出所採尿
    送驗；(二)97年1 月9 日晚間9 時許，前往基隆市警察局第二
    分局偵查隊採尿送驗，結果均呈嗎啡之陽性反應，而悉上情
    。
三、案經基隆市警察局第二、第四分局報告臺灣基隆地方法院檢
    察署檢察官偵查後起訴。
    理  由
壹、程序事項
    查本件被告甲○○所犯者非為死刑、無期徒刑、最輕本刑為
    3 年以上有期徒刑之罪或高等法院管轄第一審案件，其於準
    備程序進行中，先就被訴事實為有罪之陳述，經告知其簡式
    審判程序之旨，並聽取公訴人、被告之意見後，本院業已依
    刑事訴訟法第273 條之1 第1 項之規定，裁定由受命法官獨
    任以簡式審判程序進行本案之審理。
貳、實體事項
一、上揭事實，業據被告於本院審理時坦承不諱，而被告為警查
    獲後所採集之尿液檢體，經送請檢驗，結果呈嗎啡之陽性反
    應，有台灣檢驗科技股份有限公司濫用藥物檢驗報告2 紙附
    卷可稽，被告之自白核與事實相符，應可採信。綜上，本案
    事證明確定，被告之犯行洵堪認定，應依法論科。
二、論罪科刑：
  (一)按毒品危害防制條例係於92年7 月9 日修正公布，自93年1
    月9 日起施行，其中第20條、第23條將施用毒品之刑事處遇
    程序，區分為「初犯」、「五年內再犯」、「五年後再犯」
    。依其立法理由之說明：「初犯」，經觀察、勒戒或強制戒
    治後，應為不起訴處分或不付審理之裁定；經觀察、勒戒或
    強制戒治執行完畢釋放後，「五年內再犯者」，因其再犯率
    甚高，原實施之觀察、勒戒及強制戒治既已無法收其實效，
    爰依法追訴或裁定交付審理。至於經觀察、勒戒或強制戒治
    執行完畢釋放後，「五年後再犯者」，前所實施之觀察、勒
    戒或強制戒治已足以遮斷其施用毒品之毒癮，為其自新及協
    助其斷除毒癮，仍適用「初犯」規定，先經觀察、勒戒或強
    制戒治之程序。從而依修正後之規定，僅限於「初犯」及「
    五年後再犯」二種情形，始應先經觀察、勒戒或強制戒治程
    序。倘被告於5 年內已再犯，經依法追訴處罰，縱其第三次
    （或第三次以上）再度施用毒品之時間，在初犯經觀察、勒
    戒或強制戒治執行完畢釋放五年以後，已不合於「五年後再
    犯」之規定，且因已於「五年內再犯」，顯見其再犯率甚高
    ，原實施觀察、勒戒或強制戒治，已無法收其實效，即應依
    該條例第10條處罰（最高法院95年度台非字第59號、第65號
    判決意旨及最高法院95年第7 次刑事庭會議決議意旨參照）
    。被告有如事實欄所載，於90年10月10日強制戒治執行完畢
    後5 年內，再因施用第一級毒品案件，分法院判決確定等情
    ，有臺灣高等法院被告前案紀錄表及上開判決書影本在卷可
    稽。被告既曾於「五年內再犯」，且經法院判處罪刑確定，
    竟又於97年1 月6 日及8 日，再次施用第一級毒品海洛因，
    揆諸前揭說明，即非屬毒品危害防制條例第20條第3 項所定
    「五年後再犯」之情形，故檢察官依法逕行起訴，於法要無
    不合，合先敘明。
  (二)查海洛因係毒品危害防制條例第2 條第2 項第1 款所定之第
    一級毒品，被告非法施用第一級毒品海洛因之行為，核係犯
    毒品危害防制條例第10條第1 項之施用第一級毒品罪。被告
    因施用而持有第一級毒品海洛因之低度行為，應為施用第一
    級毒品之高度行為所吸收，不另論罪。
  (三)被告先後2 次所犯施用第一級毒品罪，犯意各別，行為不同
    ，應予分論併罰。
  (四)又被告前曾受如事實欄所示之有期徒刑執行完畢，有臺灣高
    等法院被告前案紀錄表在卷可按，其於有期徒刑執行完畢後
    ，5 年以內故意再犯本件有期徒刑以上之罪，為累犯，其所
    犯上開2罪，均應依法加重其刑。
  (五)爰審酌被告犯罪之動機、曾有施用毒品之前科仍不知戒除，
    惟犯罪後坦承犯行，且所犯施用毒品犯行乃戕害自己身心健
    康，並未危及他人等一切情狀，分別量處如主文所示之刑，
    並定其應執行之刑。
據上論斷，應依刑事訴訟法第273條之1第1項、第299條第1 項前
段，毒品危害防制條例第10條第1 項、第23條第2 項，刑法第11
條前段、第47條第1 項、第51條第5款，判決如主文。
本案經檢察官乙○○到庭執行職務。
中    華    民    國    97    年    4    月    30    日
                  刑事第一庭法  官     劉桂金
以上正本證明與原本無異。
如不服本判決應於收受本判決後10日內向本院提出上訴書狀，其
未敘述上訴理由者，並得於提起上訴後10日內向本院補提理由書
狀（均須按他造當事人之人數附繕本）「切勿逕送上級法院」。
中    華    民    國    97    年    4    月    30    日
                            書記官     鄧順生
附錄論罪法條：
毒品危害防制條例第10條第1項
施用第一級毒品者，處 6 月以上 5 年以下有期徒刑。


司法院資訊處製作；財團法人民間司法改革基金會備份。
